【裁判字號】    98,聲,2022
【裁判日期】    980710
【裁判案由】    聲請交保
【裁判全文】
臺灣高等法院刑事裁定                  98年度聲字第2022號
聲  請  人
即被告配偶  乙○○
被      告  甲○○
上列聲請人因被告九十七年度矚上更(一)字第五號違反貪污治罪條
例等案件，聲請具保停止羈押，本院裁定如下:
    主  文
聲請駁回。
    理  由
一、聲請意旨略以：本案共同被告陳錫慶、姚景林、張村旭與被
    告均係犯貪污治罪條例第四條第五款「違背職務收受賄賂罪
    」，其等均分別判處有期徒刑十一年、十三年、十一年，相
    較於被告遭判處有期徒刑十三年難謂有何差異；而被告犯罪
    所得為二百四十萬元，較張錫慶、姚景林之犯罪所得各均為
    四百七十六萬元為少，依比例原則及平等原則，被告實應交
    保在先。被告身為公務員，且有固定住居所，家中並有長輩
    、妻小，毫無逃亡之虞，卻遭羈押逾三年，實屬罕見，懇請
    鈞院審酌上情，並同時斟酌聲請人九十八年六月三日聲請狀
    所載理由，准予具保停止羈押云云。
二、按刑事被告經法官訊問後，認為犯罪嫌疑重大，而有(1)逃亡
    或有事實足認為有逃亡之虞者；(2)有事實足認為有湮滅、偽
    造、變造證據或勾串共犯或證人之虞者；(3)所犯為死刑、無
    期徒刑或最輕本刑為五年以上有期徒刑之罪等情形之一者，
    非予羈押，顯難進行追訴、審判或執行，得羈押之，刑事訴
    訟法第一０一條第一項定有明文。關於羈押與否之審查，其
    目的僅在判斷有無實施強制羈押事由及羈押必要等法律要件
    ，並非終局判斷被告之罪責成立與否。有無羈押被告之必要
    ，係屬為保全被告使訴訟程序得以順利進行，或為保全證據
    或為保全對被告刑罰之執行目的，而對被告實施人身強制處
    分權，故審酌被告有無羈押之必要，除被告犯罪嫌疑已屬重
    大外，自當基於訴訟進行程度、犯罪性質、犯罪實際情狀及
    其他一切情事，審慎斟酌有無上開保全或預防目的，依職權
    要適裁量，俾能兼顧國家刑事追訴、刑罰權之順暢執行及人
    權保障。
三、經查：被告前經本院以涉犯貪污治罪條例等案件，犯罪嫌疑
    重大，所犯為最輕本刑五年以上之罪，有羈押之必要而予羈
    押，無涉有無勾串共犯或證人之虞之原因，至於聲請人主張
    相關案情早已釐清、被告無掩滅證據之虞、其他共同被告業
    已交保、或家有老幼尚待扶養云云，並非本案羈押之事由，
    尚難憑此認為被告已無非予羈押，顯難進行審判或執行羈押
    之必要，據而認有停止羈押之論據。況本院更以被告犯貪污
    治罪條例第四條第一項第五款之對於違背職務之行為收受賄
    賂罪（二罪），各判處有期徒刑十三年、七年，顯係犯罪嫌
    疑重大，所犯為最輕本刑五年以上有期徒刑之罪，且案未確
    定，為保全被告使訴訟程序得以順利進行，並對被告刑罰之
    執行目的，被告前開羈押之原因及必要性均依然存在，至為
    灼然。再按羈押係或為保全證據，或為保全對被告刑罰之執
    行目的，本即應衡酌個別案情而為個別判斷，共同被告於犯
    罪中之角色、分工程度、犯後對法律服從性本會有不同，法
    院因而對渠等為不同處分，尚難謂違反平等原則，不得執其
    他同案被告犯罪所得較高、所受宣告刑與被告判處之徒刑相
    當、以及其等共同被告均業已交保等情，即謂應一體適用。
    本件羈押被告為可達成遂行訴訟程序及刑罰執行之目的，就
    結果而言，符合適當性原則；羈押處分，固剝奪人民身體自
    由，影響人民權益，然貪污治罪條例以嚴懲貪污、澄清吏治
    為立法目的，其法定刑均較普通刑法同質罪名者為重，且本
    院判決認被告所犯，乃收受賄賂罪，屬重大危害社會治安，
    並嚴重影響政府清廉度之事件，衡諸社會公共利益，其追訴
    利益自較前者為大，非予羈押，難期進行審判或執行，亦符
    合手段適合性與羈押必要之比例原則。況被告身為警察人員
    ，不僅涉嫌跨區收受賄賂，且插股賭博、色情行業，並長期
    非法持有大量子彈，行徑囂張，惡性重大，嚴重戕害社會治
    安，損及警察尊嚴，顯見其對法律服從性甚低，倘若法院最
    後判決結果非其所預期之罪刑，尚難期待被告能服膺法院判
    決結果，其逃亡之誘因也隨之增加，非予羈押難以確保審判
    、執行程序之順利進行，自有羈押之必要。綜上所述，本件
    被告既仍有羈押必要，聲請人所執上情及以聲請具保停止羈
    押，自難准許，應予駁回。
中    華    民    國    98    年    7     月    10    日
                  刑事第九庭審判長法  官  陳貽男
                                  法  官  許宗和
                                  法  官  何信慶
以上正本證明與原本無異。
如不服本裁定，應於收受送達後五日內向本院提出抗告狀。
                                  書記官  王泰元
中    華    民    國    98    年    7     月    10    日


司法院資訊處製作；財團法人民間司法改革基金會備份。
